【裁判字號】    95,訴,2021
【裁判日期】    951130
【裁判案由】    毒品危害防制條例
【裁判全文】
臺灣板橋地方法院刑事判決              95年度訴字第2021號
公  訴  人  臺灣板橋地方法院檢察署檢察官
被      告  甲○○
上列被告因違反毒品危害防制條例案件，經檢察官聲請簡易判決
處刑（95年度毒偵字第3505號、第14403 號）及移送併辦（臺灣
臺北地方法院檢察署95年度毒偵字第1263號），本院認不宜適用
簡易程序，改依普通程序審理，嗣經本院合議庭裁定由受命法官
獨任進行簡式審判程序，判決如下：
    主  文
甲○○連續施用第一級毒品，處有期徒刑壹年，扣案如附表編號
一所示之海洛因貳包之外包裝貳個，均沒收，其內之海洛因（驗
餘淨重合計柒點壹玖公克），沒收銷燬、扣案如附表編號二所示
之海洛因壹包之外包裝壹個，沒收，其內之海洛因（驗餘淨重零
點貳柒公克），沒收銷燬、扣案如附表編號二所示之注射針筒壹
支、橡膠束帶壹條、塑膠藥鏟壹支，均沒收；又持有第二級毒品
，處有期徒刑月，扣案如附表編號二所示之甲基安非他命貳包
〈不含外包裝〉（驗餘毛重合計零點捌捌捌公克），均沒收銷燬
。應執行有期徒刑壹年貳月，扣案如附表編號一所示之海洛因貳
包之外包裝貳個，均沒收，其內之海洛因（驗餘淨重合計柒點壹
玖公克），沒收銷燬、扣案如附表編號二所示之海洛因壹包之外
包裝壹個，沒收，其內之海洛因（驗餘淨重零點貳柒公克），沒
收銷燬、扣案如附表編號二所示之注射針筒壹支、橡膠束帶壹條
、塑膠藥鏟壹支，均沒收、扣案如附表編號二所示之甲基安非他
命貳包〈不含外包裝〉（驗餘毛重合計零點捌捌捌公克），均沒
收銷燬。
    事  實
一、甲○○曾因違反肅清煙毒條例案件（施用毒品），於民國（
    下同）84年4 月7 日，經本院以84年度訴字第691 號刑事判
    決判處有期徒刑3 年2 月，84年5 月30日判決確定，刑期起
    算日期為84年11月21日，指揮書原載執行完畢日期為88年1
    月20日，縮刑期滿日期為87年12月31日，嗣於86年4 月18日
    假釋出監，假釋期滿未經撤銷以已執行完畢（不致使本案犯
    行構成累犯）。又其曾因施用毒品案件，於93年8 月18日，
    經本院以93年度毒聲字第1377號裁定送觀察、勒戒，嗣因認
    有繼續施用毒品傾向，於93年11月12日，經本院以93年度毒
    聲字第1860號裁定送強制戒治，起算日期為93年11月12日，
    指揮書原載執行完畢日期為94年11月11日，惟嗣因認無繼續
    強制戒治之必要，於94年7 月29日釋放，並於94年9 月7 日
    ，經臺灣板橋地方法院檢察署檢察官以94年度戒毒偵字第33
    5 號為不起訴處分確定。詎其猶不知心生悔悟，竟基於施用
    第一級毒品海洛因之概括犯意，於前開強制戒治執行完畢釋
    放後，5 年內之95年2 月至95年5 月3 日15時許之間，先後
    在臺北縣中和市○○街25巷1 之5 號3 樓之住處，以針筒注
    射之方式施用第一級毒品海洛因多次。另於95年5 月3 日13
    時許，在臺北縣中和市○○路某處，受綽號「阿龍」（真實
    姓名、年籍不詳之成年男子）之託代為寄藏而持有甲基安非
    他命2 包〈毛重合計0.9 公克，驗餘毛重合計0.888 公克〉
    （檢察官聲請簡易判決處刑書原載為係甲○○以新臺幣1,00
    0 元之代價向綽號「臭嘴」〈真實姓名、年籍不詳之成年男
    子〉購買，惟於準備程序中已更正）。其間先後為警查獲（
    查獲時間、地點、機關及扣案物均詳如附表所示）。
二、案經國道公路警察局第六警察隊移送臺灣板橋地方法院檢察
    署檢察官偵查後聲請簡易判決處刑及移送併辦。
    理  由
一、按依刑事訴訟法第284 條之1 之規定，除簡式審判程序及簡
    易程序案件外，第一審應行合議審判，復依同法第273 條之
    1 第1 項之規定，除被告所犯為死刑、無期徒刑、最輕本刑
    為三年以上有期徒刑之罪或高等法院管轄第一審案件者外，
    於第一次審判期日前之準備程序進行中，被告先就被訴事實
    為有罪之陳述時，審判長得告知被告簡式審判程序之旨，並
    聽取當事人、代理人、辯護人及輔佐人之意見後，裁定進行
    簡式審判程序。查被告甲○○所犯係死刑、無期徒刑、最輕
    本刑為三年以上有期徒刑以外之罪，其於準備程序中就被訴
    事實為有罪之陳述，經法官告知簡式審判程序之旨，並聽取
    公訴人、被告之意見後，業經本院合議庭依上開規定裁定由
    受命法官獨任進行簡式審判程序，合先敘明。
二、訊據被告甲○○坦承前揭犯罪事實，又被告於前開時、地經
    採集之尿液檢體經檢驗，結果呈鴉片類陽性反應，此有「國
    道公路警察局第六警察隊95年5 月份移送煙毒麻醉藥品人犯
    尿液檢體編號對照表、臺北市政府警察局偵辦毒品案件尿液
    檢體委驗單、台灣檢驗科技股份有限公司於95年5 月17日、
    95年5 月18日分別出具之濫用藥物尿液檢驗報告各1 紙（見
    臺灣板橋地方法院檢察署95年度毒偵字第3505號卷第13頁、
    第29頁、臺灣臺北地方法院檢察署95年度毒偵字第1263號卷
    第36頁、第37頁）附卷足憑，且有扣案海洛因2 包〈驗餘淨
    重合計7.19公克〉、1 包〈驗餘淨重0.27公克〉、甲基安非
    他命2 包〈驗餘毛重合計0.888 公克〉（鑑驗結果分別如法
    務部調查局調科壹字第020008067 號、調科壹字第06001194
    4 號鑑定通知書、台灣檢驗科技股份有限公司95年5 月17日
    出具之濫用藥物檢驗報告各1 紙所示－附於本院卷第17頁、
    第19頁、第21頁）及注射針筒1 支、橡膠束帶1 條、塑膠藥
    鏟1 支足資佐證，堪認被告前開施用第一級毒品海洛因及持
    有第二級毒品甲基安非他命之自白與事實相符。查被告曾因
    施用毒品案件，於93年8 月18日，經本院以93年度毒聲字第
    1377號裁定送觀察、勒戒，嗣因認有繼續施用毒品傾向，於
    93 年11 月12日，經本院以93年度毒聲字第1860號裁定送強
    制戒治，起算日期為93年11月12日，指揮書原載執行完畢日
    期為94年11月11日，惟嗣因認無繼續強制戒治之必要，於94
    年7 月29日釋放，並於94年9 月7 日，經臺灣板橋地方法院
    檢察署檢察官以94年度戒毒偵字第335 號為不起訴處分確定
    ，此有臺灣高等法院被告前案紀錄表1 份及前開不起訴處分
    書附卷足憑，其於強制戒治執行完畢釋放後，5 年內為本件
    施用第一級毒品海洛因之犯行，符合毒品危害防制條例第23
    條第2 項之規定。
三、從而，本案事證已臻明確，被告犯行洵堪認定，自應依法論
    科。
四、核被告甲○○所為，係犯毒品危害防制條例第10條第1 項之
    施用第一級毒品罪、毒品危害防制條例第11條第2 項之持有
    第二級毒品罪。被告施用前後持有第一級毒品海洛因之低度
    行為為其施用之高度行為所吸收而不另論罪。被告多次施用
    第一級毒品海洛因之犯行，時間緊接、方法相同、觸犯構成
    要件相同之罪名，顯係基於概括之犯意為之，係連續犯，應
    依刑法第56條（修正前，理由詳後述）之規定論以一罪，並
    依法加重其刑。被告所犯上開二罪，犯意各別、行為互殊，
    觸犯構成要件相異之罪名，應分論併罰。移送併辦（臺灣臺
    北地方法院檢察署95年度毒偵字第1263號）部分與起訴之犯
    罪事實（施用第一級毒品海洛因）有連續犯之裁判上一罪關
    係，為起訴效力所及，基於審判不可分原則，本院自應併予
    審理。爰審酌被告曾因施用毒品案件，經判決處刑、強制戒
    治而執行完畢，猶不知心生悔悟仍為本案犯行之犯罪動機、
    目的、手段、所生危害及其品行、智識程度、犯罪後坦承犯
    行，態度尚佳等一切情狀，各量處如主文所示之刑，並定其
    應執行之刑，以資懲儆。
五、扣案如附表所示之海洛因2 包（驗餘淨重合計7.19公克）、
    1 包（驗餘淨重0.27公克）、甲基安非他命2 包（驗餘毛重
    合計0.888 公克），為本案查獲之毒品，均應依毒品危害防
    制條例第18條第1 項前段之規定沒收銷燬；另扣案注射針筒
    1 支、橡膠束帶1 條、塑膠藥鏟1 支，係供被告為本案犯罪
    （施用第一級毒品海洛因）所用之物，另上開海洛因之外包
    裝3 個足認係用於包裹毒品，防其裸露、潮濕，便於攜帶施
    用，係供施用毒品所用或預備之物，且均係被告所有，業據
    其供明無訛，爰均依刑法第38條第1 項第2 款（修正前，理
    由詳後述）之規定宣告沒收；至於甲基安非他命2 包之外包
    裝2 個，被告否認係其所有，辯稱僅係受託代為保管該等甲
    基安非他命等語，經查尚乏證據證明被告所言不實，復非屬
    違禁物，爰不於本案宣告沒收，附此敘明。
六、按被告行為後，刑法業經修正，並於94年2 月2 日，經總統
    以華總一義字第09400014901 號令公布，且自95年7 月1 日
    施行，修正後刑法第2 條第1 項規定：「行為後法律有變更
    者，適用行為時之法律。但行為後之法律有利於行為人者，
    適用最有利於行為人之法律。」（刑法第2 條第1 項固經修
    正，惟其僅係新、舊法之比較適用原則之宣示性指導原則，
    並非實體刑罰法律，自不生行為後法律變更之比較適用問題
    ，應逕予適用修正後之此一規定），則就屬於法律變更（即
    犯罪成立要件及其處罰效果之內容作修正或廢止）部分，自
    應就有利或不利於被告之一切相關情狀，綜合全部結果而為
    比較，以定其應適用之法律，且一經定其應適用之法律後，
    即需整體適用之，不得任意割裂適用（參照最高法院88年度
    台上字第2404號、87年度台非字第400 號刑事判決意旨），
    茲就本案應適用之法條涉及法律變更部分比較如下：（一）
    被告所犯毒品危害防制條例第11條第2 項之持有第二級毒品
    罪，其法定最高度罰金刑為新臺幣30,000元，而其最低度罰
    金刑依修正前刑法第33條第5 款之規定為銀元1 元〈即新臺
    幣3 元〉以上，惟修正後刑法第33條第5 款則規定為新臺幣
    1,000 元以上，是以修正前之規定較有利於被告。（二）修
    正前刑法第56條係規定：「連續數行為而犯同一之罪名者，
    以一罪論。但得加重其刑至二分之一。」，而修正後之刑法
    已刪除該關於連續犯之規定，就其對行為人刑罰之法律效果
    以觀，以修正前之規定為有利於被告。（三）修正前刑法第
    51條第5 款係規定：「數罪併罰，分別宣告其罪之刑，依左
    列各款定其應執行者：五、宣告多數有期徒刑者，於各刑中
    之最長期以上，各刑合併之刑期以下，定其刑期。但不得逾
    二十年。」；惟修正後則規定：「數罪併罰，分別宣告其罪
    之刑，依下列各款定其應執行者：五、宣告多數有期徒刑者
    ，於各刑中之最長期以上，各刑合併之刑期以下，定其刑期
    。但不得逾三十年。」，修正後將有期徒刑定執行刑之上限
    由20年提高為30年，並非有利於被告。綜合上開比較結果，
    揆諸前開說明，就上開法律應依修正後刑法第2 條第1 項前
    段之規定，一體適用修正前即行為時之法律；至於刑法第11
    條固經修正，惟尚非屬法律變更，爰逕予適用修正後之規定
    ，另沒收為從刑之一種，附屬於主刑，除法律有特別規定外
    ，依主刑所適用之法律（參照最高法院95年第8 次刑事庭會
    議決議），本案除海洛因、甲基安非他命以外之扣案物之沒
    收，其主刑係毒品危害防制條例第10條第1 項，與前揭刑法
    修正無涉，而該主刑規定於95年7 月1 日前即已存在且未同
    時變更，則依刑法第11條前段之規定適用刑法第38條宣告沒
    收時，亦應適用行為時與主刑同時存在之修正前刑法第38條
    之規定，故本案就扣案海洛因3 包之外包裝3 個、注射針筒
    1 支、橡膠束帶1 條、塑膠藥鏟1 支之沒收，應依刑法第38
    條第1 項第2 款（修正前）之規定宣告之，附此敘明。
據上論斷，應依刑事訴訟法第452 條、第273 條之1 第1 項、第
299 條第1 項前段，毒品危害防制條例第10條第1 項、第11條第
2 項、第23條第2 項、第18條第1 項前段，刑法第2 條第1 項前
段、第11條前段、第56條（修正前）、第51條第5 款（修正前）
、第38條第1 項第2 款（修正前），判決如主文。
本案經檢察官沈志成到庭執行職務。
中    華    民    國    95    年    11    月    30    日
                  刑事第十五庭  法  官  陳鴻清
以上正本證明與原本無異。
如不服本判決應於收受送達後10日內向本院提出上訴書狀。
                                書記官  莊川億
中    華    民    國    95    年    12    月    1     日
附錄本案論罪科刑法條全文：
毒品危害防制條例第10條：
施用第一級毒品者，處六月以上五年以下有期徒刑。
施用第二級毒品者，處三年以下有期徒刑。
毒品危害防制條例第11條：
持有第一級毒品者，處三年以下有期徒刑、拘役或新臺幣五萬元
以下罰金。
持有第二級毒品者，處二年以下有期徒刑、拘役或新臺幣三萬元
以下罰金。
持有專供製造或施用第一、二級毒品之器具者，處一年以下有期
徒刑、拘役或新臺幣一萬元以下罰金。
持有毒品達一定數量者，加重其刑至二分之一，其標準由行政院
定之。
附表：
┌──┬──────┬────────┬───────┬────────┐
│編號│查獲時間    │查獲地點        │查獲機關      │查扣物品        │
├──┼──────┼────────┼───────┼────────┤
│ 一 │95年4 月30日│臺北市○○街23巷│臺北市政府警察│海洛因2 包（驗餘│
│    │9 時30分許  │巷口            │局中山分局    │淨重合計7.19公克│
│    │            │                │              │）              │
├──┼──────┼────────┼───────┼────────┤
│ 二 │95年5 月3 日│國道三號公路南向│國道公路警察局│海洛因1 包（驗餘│
│    │9 時30分許  │46公里處        │第六警察隊    │淨重0.27公克）、│
│    │            │                │              │甲基安非他命2 包│
│    │            │                │              │（毛重合計0.9 公│
│    │            │                │              │克，驗餘毛重合計│
│    │            │                │              │0.888 公克）、注│
│    │            │                │              │射針筒1 支、橡膠│
│    │            │                │              │束帶1 條、塑膠藥│
│    │            │                │              │鏟1 支。        │
└──┴──────┴────────┴───────┴────────┘


司法院資訊處製作；財團法人民間司法改革基金會備份。
